臺灣嘉義地方法院民事判決　　　　　　　 94年度訴字第324號
原　　　告　丙○○
　　　　　　甲○○
共　　　同
訴訟代理人　吳宏輝律師
被　　　告　乙○○
　　　　　　　　　　　　45號.
上列當事人間損害賠償事件，於民國94年7月11日經言詞辯論終
結，本院判決如下：
    主  文
被告應給付原告丙○○新臺幣伍萬元及自民國九十四年七月一日
起至清償日止按週年利率百分之五計算之利息。
被告應給付原告甲○○新臺幣陸萬元及自民國九十四年七月一日
起至清償日止按週年利率百分之五計算之利息。
原告其餘之訴駁回。
訴訟費用由被告負擔五分之一，餘由原告負擔。
本判決第一、二項，得假執行。
原告其餘假執行之聲請駁回。
    事實及理由
壹、程序方面：按訴狀送達後，原告不得將原訴變更或追加他訴
    。但減縮應受判決事項之聲明者，不在此限，民事訴訟法第
    225條第1項第2款定有明文。查原告起訴時，依侵權行為法
    律關係，請求被告應給付原告甲○○新臺幣（下同）330,0
    00元。嗣於訴狀送達後，就原告甲○○部分，減縮請求為30
    0,000元，依上說明，核無不合，應予准許。
貳、原告起訴主張：被告於民國92年7月14日上午9時許，在位於
    嘉義市西區湖內里湖子內905號2樓內，與原告2人因財產之
    事發生爭執，被告竟基於傷害之故意，持椅子及徒手毆打原
    告丙○○，致原告丙○○受有頭部挫傷併多處頭皮下血腫、
    左肩挫傷併擦傷、左肘部挫傷併擦傷及血腫、右手指多處挫
    傷併血腫、頸部挫擦傷、左肘撕裂傷、右小腿挫傷併瘀腫之
    傷害；復另基於毀損之故意，損壞置於上址屋內之電視、椅
    子、電腦、印表機、相框等物。詎被告因此懷恨在心，萌生
    放火燒燬現供人使用住宅而殺人之不確定故意，於翌日即同
    年月15日凌晨2時許，攜帶裝有汽油之保特瓶及打火機，破
    壞上址門窗拴進入屋內，朝原告2人身體潑灑汽油，並稱：
    「要死大家一起死」等語，繼而動手欲引燃打火機，時因打
    火機無法點燃，原告甲○○見狀即奮力阻止被告，反遭被告
    以塑膠管綑繞下巴拖行，致受有左眼及眼眶周圍挫傷併鞏膜
    出血、顏面挫傷併下巴部瘀腫、左小腿挫傷瘀腫併擦傷等傷
    害，嗣經原告甲○○趁隙脫逃求救，原告2人始倖免於難。
    為此，爰依侵權行為之法律關係提起本訴，並聲明：一、被
    告應給付原告丙○○200,000元及自起訴狀繕本送達之翌日
    起至清償日止按週年利率百分之五計算之利息。二、被告應
    給付原告甲○○300,000元及自起訴狀繕本送達之翌日起至
    清償日止按週年利率百分之五計算之利息。三、願供擔保請
    准宣告假執行。
參、被告則以：沒有用椅子打原告丙○○，但有用手打；有拿汽
    油到丙○○住處，本來是要使用在割草機上，但我並沒有潑
    汽油，刑案都有答辯，打火機是在我送醫院後，原告丙○○
    從我的口袋裡拿出來的；而且原告菜力其並沒有提供生活費
    或支出我父親的殯葬費。另外我也沒有勒住原告甲○○的脖
    子等語置辯。並聲明：駁回原告之訴。
肆、本院之判斷：
一、原告主張被告於92年7月14日上午9時許，在前述地點，遭被
    告持椅子及徒手毆打原告丙○○，致原告丙○○受有上揭傷
    害；又被告於同年月15日凌晨2時許，攜帶裝有汽油之保特
    瓶及打火機，破壞上址門窗拴進入屋內，朝原告2人身體潑
    灑汽油，並稱：「要死大家一起死」等語，繼而動手欲引燃
    打火機，時因打火機無法點燃，原告甲○○見狀即奮力阻止
    被告，反遭被告以塑膠管綑繞下巴拖行，致受有前開傷害之
    事實，業據原告提出臺灣高等法院臺南分院93年度上訴字第
    525號判決書、行政院衛生署嘉義醫院收據14紙為據，並依
    原告聲請向蔡湯鎮、行政院署衛生署嘉義醫院調取原告甲○
    ○診斷證明書、病歷在卷可參，是被告所辯不足採信。
二、按因故意或過失，不法侵害他人之權利者，負損害賠償責任
    ；不法侵害他人之身體、健康、名譽、自由、信用、隱私、
    貞操，或不法侵害其他人格法益而情節重大者，被害人雖非
    財產上之損害，亦得請求賠償相當之金額，民法第184條第1
    項前段、第195條第1項前段分別定有明文。查被告上開行為
    ，致原告2人受有損害，依上開規定，自得請求精神上損害
    賠償。原告主張被告為原告丙○○之前夫，兩造於74年3月1
    日離婚後，原告丙○○仍提供被告生活費等一切開銷，並照
    顧臥病在床之公公，直到公公往生，甚至公公往生所須之殯
    葬費，原告丙○○亦出資幫忙，然被告卻毫不顧念情分，動
    輒毆打原告丙○○，致原告丙○○身體多次受傷，今更欲殺
    害原告丙○○，原告丙○○之精神實係痛苦不堪，原告甲○
    ○因遭受被告傷害、恐嚇及殺人未遂，精神上遭受巨大折磨
    及驚嚇，至今尚未平復，原告甲○○之精神痛苦不堪，爰依
    法請求被告應賠償丙○○200,000元、原告甲○○300,000元
    之精神慰撫金等語。
三、查本院審酌原告丙○○為被告之前配偶，兩造已於74年3月1
    日離婚，為被告所承認。至原告丙○○主張離婚後仍提供被
    告生活費等一切開銷，並照顧臥病在床之公公，直到公公往
    生，甚至公公往生所需之殯葬費，原告丙○○亦出資幫忙云
    云，未能舉證以實其說，且為被告所否認，尚難採信。而被
    告於92年7月14日上午9時許，在前述地點，持椅子及徒手毆
    打原告丙○○，致原告丙○○受有上揭傷害；又於同年月15
    日凌晨2時許，攜帶裝有汽油之保特瓶及打火機，破壞上址
    門窗拴進入屋內，朝原告2人身體潑灑汽油，並稱：「要死
    大家一起死」等語，繼而動手欲引燃打火機，時因打火機無
    法點燃，原告甲○○見狀即奮力阻止被告，反遭被告以塑膠
    管綑繞下巴拖行，致受有前開傷害之情；及原告受有精神上
    之痛苦，暨兩造之身分、地位及經濟能力（原告丙○○為國
    中肄業、從事宗教法事工作，名下有房屋及土地各2筆；原
    告甲○○為國中畢業、現從事理容業、月入4至5萬元，名下
    有房屋及土地各1筆；被告教育程度為國中畢業、從事土木
    營建、收入不固定，名下有田賦3筆、土地2筆、車輛1部，
    被告因本件經法院判決有期徒刑9月確定，現正在監獄執行
    中，有兩造於本院之陳述、財政部稅務電子閘門財產所得調
    件明細表以及調閱刑事卷宗可參）等情，認原告請求非財產
    上之損害賠償以原告丙○○50,000元、原告甲○○60,000
    元為適當，逾此部份之請求，即屬無據，應予駁回。
四、另原告主張被告之毀損行為，致原告丙○○受有精神上損害
    云云，依民法第195條第1項前段規定，應不得請求精神上損
    害賠償，附此敘明。
伍、按給付無確定期限者，經債權人起訴而送達訴狀後，負遲延
    責任；遲延之債務，以支付金錢為標的者，債權人得請求依
    法定利率計算之遲延利息；應付利息之債務，其利率未經約
    定，亦無法律可據者，週年利率為百分之五；民法第229 條
    第2項、第233條第1項前段、第203條定有明文。綜上所述，
    原告本於侵權行為之法律關係，得請求被告給付原告50,000
    元、原告甲○○60,000元及均自起訴狀繕本送達翌日即94年
    7月1日起至清償日止，按週年利率百分之五計算之利息，為
    有理由，應予准許。
陸、原告陳明願供擔保，聲請宣告假執行及免為假執行。經核就
    原告勝訴部分，因未逾500,000元，依民事訴訟法第389條第
    1項第5款之規定，法院應依職權宣告假執行，原告就其勝訴
    部分所為假執行之聲請，應視為僅促使法院發動其職權，爰
    依職權宣告假執行並依被告聲請准供擔保後，免為假執行；
    至原告丙○○之請求逾50,000元、原告甲○○逾60,000元部
    分，原告其餘假執行之聲請，則因訴之駁回而失所依附，不
    予准許。
柒、又本件待證事實已臻明瞭，兩造其餘攻擊防禦方法及舉證，
    對判決之結果已不生影響，爰不一一詳為審酌，併此敘明。
捌、訴訟費用裁判之依據：民事訴訟法第79條、第85條第1項。
中　　華　　民　　國　　94　　年　　7 　　月　　29　　日
                  民事第二庭  法  官  張育彰
以上正本係照原本作成
如對本判決上訴須於判決送達後20日內向本院提出上訴狀
中　　華　　民　　國　　94　　年　　7 　　月　　29　　日
                              書記官　林柑杏
